【裁判字號】    99,監宣,34
【裁判日期】    990625
【裁判案由】    監護宣告
【裁判全文】
臺灣屏東地方法院民事裁定              99年度監宣字第34號
聲  請  人  甲○○○
相  對  人  乙○○
上列聲請人聲請監護宣告事件，本院裁定如下：
    主    文
宣告乙○○（男、民國○○年○ 月○○日生、身分證統一編號：Ｚ000
000000號）為受輔助宣告之人。
選定甲○○○（女、民國○○年○ 月○○日生、身分證統一編號：Ｚ0
00000000號）為受輔助宣告人之輔助人。
聲請費用新臺幣壹仟元由受輔助宣告之人負擔。
    理    由
一、聲請意旨略以：聲請人甲○○○之子即相對人乙○○（男、
    民國○○年○ 月○○日生、身分證統一編號：Ｚ000000000號）患
    有精神分裂症，雖經延醫診治，惟均無起色，已至不能處理
    自己事務之程度，為此依民法第14條之規定，對其為監護之
    宣告等語。
二、按法院對於監護之聲請，認為未達民法第十四條第一項之程
    度者，得依民法第十五條之一第一項規定，為輔助之宣告，
    民法第14條第3 項定有明文；法院對於監護之聲請，認為未
    達民法第十四條第一項之程度，而有輔助宣告之原因者，得
    依職權以裁定變更為輔助宣告，亦為民事訴訟法第624 條之
    3 第1 項所明定。次按對於因精神障礙或其他心智缺陷，致
    其為意思表示或受意思表示，或辨識其意思表示效果之能力
    ，顯有不足者，法院得因本人、配偶、四親等內之親屬、最
    近一年有同居事實之其他親屬、檢察官、主管機關或社會福
    利機構之聲請，為輔助之宣告。受輔助宣告之人，應置輔助
    人，民法第15條之1 第1 項、第1113條之1 第1 項亦定有明
    文。依民法第一千一百十三條之一第二項準用同法第一千一
    百十一條之一規定，法院選定輔助人時，應依受輔助宣告之
    人之最佳利益，優先考量受輔助宣告之人之意見，審酌一切
    情狀，並注意下列事項：(一)受輔助宣告之人之身心狀態與生
    活及財產狀況。(二)受輔助宣告之人與其配偶、子女或其他共
    同生活之人間之情感狀況。(三)輔助人之職業、經歷、意見及
    其與受輔助宣告之人之利害關係。(四)法人為輔助人時，其事
    業之種類與內容，法人及其代表人與受輔助宣告之人之利害
    關係。
三、經查，聲請人主張上開各情，業據提出戶籍謄本、屏安醫院
    診斷證明書等件為證，並經本院前往屏安醫院，於鑑定人張
    益豪醫師前點呼相對人，並詢問其姓名、年籍等問題，其能
    確實回答。本院另就相對人之精神及心智狀況訊問鑑定人，
    經鑑定人鑑定結果，認相對人罹患慢性精神分裂症已超過十
    年，大半時候有自言自語、語無倫次、思考不連貫、自閉性
    思考之情形，有時並有暴力、攻擊等情緒不穩定狀況，近年
    來，多於慢性病房住院治療。其大半時間沉浸於自我世界，
    少與他人溝通，目前雖可處理簡單之日常生活照顧及日常購
    物，然認知功能中之判斷能力、記憶能力、抽象思考能力均
    有缺損，在心理測驗中之魏氏成人智力測驗及智能篩檢均發
    現有低下情形，因此認個案為意思表示或受意思表示或辨識
    其意思表示效果之能力顯有不足，無法完全獨立處理個人事
    務與個人財務管理，應已達輔助宣告之標準等情，有本院99
    年5 月17日訊問筆錄、屏安醫院99年5 月28日屏安醫字第
    0990196 號附之精神鑑定報告書1 份在卷可憑。綜上所述，
    本院審酌上開勘驗結果及醫師所為之鑑定意見，認相對人非
    完全不能辨識其意思表示之效果，未達應受監護宣告之程度
    ，惟其辨識能力顯有不足，確有受輔助之必要，爰依聲請為
    輔助之宣告。
四、次查，聲請人即相對人母親，且自相對人罹病後均係由聲請
    人協助處理相關事宜，並偕同相對人定期就醫，本院審酌聲
    請人甲○○○為相對人之母親，亦有意願擔任相對人之輔助
    人，由聲請人甲○○○任相對人之輔助人，最能符合受輔助
    宣告之人之最佳利益，爰選定聲請人甲○○○為輔助人。
五、依民事訴訟法第608 條第1 項、第624 條之1 第3 項，裁定
    如主文。
中    華    民    國    99    年    6     月    25    日
                        家事庭法  官  林雅莉
以上正本係照原本作成。
如不服本裁定關於選定輔助人之部分，應於送達後10日內向本院
提出抗告狀，並繳納抗告費新臺幣1,000 元；其餘關於輔助宣告
之部分，不得抗告。
如欲申請辦理輔助宣告登記，宜先確定本裁定是否生效。
中    華    民    國    99    年    6     月    28    日
                              書記官  胡世瑩

司法院資訊處製作；財團法人民間司法改革基金會備份。
